臺灣高等法院高雄分院刑事判決　　 99年度上更(一)字第127號
上　訴　人
即　被　告　李祥瑞
選任辯護人　張永昌律師
　　　　　　陳煜昇律師
上列上訴人因違反毒品危害防制條例案件，不服臺灣高雄地方法
院97年度訴字第340 號中華民國97年3 月28日第一審判決（起訴
案號：臺灣高雄地方法院檢察署96年度偵字第29242 號），提起
上訴，本院判決後，經最高法院判決發回，本院判決如下：
     主  文
原判決撤銷。
李祥瑞販賣第一級毒品，處有期徒刑拾陸年，褫奪公權捌年。扣
案如附表一所示之第一級毒品海洛因拾參包、如附表二所示之第
二級毒品甲基安非他命拾肆包，均沒收銷燬之；前開海洛因之包
裝夾鏈袋拾參個、甲基安非他命包裝夾鏈袋拾肆個、電子磅秤壹
台、夾鏈袋壹大包、門號0000000000號行動電話壹支（含SIM 卡
壹張）、黑色側背包壹個、小皮包貳個，均沒收之。
     事  實
一、李祥瑞明知海洛因、甲基安非他命分屬第一級、第二級毒品
    ，依法不得販賣。然李祥瑞於民國96年10月10日，與Ａ（本
    案檢舉人，姓名詳卷）、Ａ之不詳姓名友人，相約在位於高
    雄市鼓山區○○○路1009巷之某大樓三樓見面交易毒品時，
    因李祥瑞所帶毒品數量不足、品質不佳，Ａ只購買少量第一
    級毒品海洛因（上開事實，均非屬本案之起訴及判決範圍）
    。為此，李祥瑞即意圖營利，基於販賣第一級毒品海洛因、
    第二級毒品甲基安非他命之犯意，與Ａ及Ａ之友人約定，翌
    日再由李祥瑞攜帶約2 兩之海洛因及7 兩之甲基安非他命到
    該址交易，李祥瑞並催促Ａ應於翌日將先前所積欠之購毒款
    一併返還。當（10）日離開上址後，李祥瑞即於不詳時、地
    ，向不詳姓名之人同時販入附表一、二所示之海洛因、甲基
    安非他命（含鑑驗時耗損之毒品），並以其所有及使用之00
    00000000號手機與Ａ聯絡交易毒品之事宜。嗣李祥瑞再依約
    攜帶上開販入之毒品，於翌（11）日晚上將近11時許，駕駛
    不知情之李雅君所有車號ZW3335號BMW 廠牌X5型休旅車，抵
    達上開高雄市○○○路1009巷口停車等侯交易嗣再下車。惟
    因Ａ於96年10月10日離去上址後，即因無法籌足價金（海洛
    因約每兩新台幣8 、9 萬元）及先前之欠款，而畏懼遭李祥
    瑞報復，已於同（10）日向高雄市政府警察局刑事警察大隊
    員警陳文賢檢舉，陳文賢等員警並於當（11）日制作Ａ之檢
    舉筆錄後，已依Ａ所述，先在大順一路1009巷口附近埋伏守
    侯。因此，待約於同（11）日晚上11時5 分許，李祥瑞由巷
    內出來開啟車門欲上車時，員警即上前盤查。李祥瑞見員警
    接近，立即將其所有隨身所背之黑色側背包丟棄在地並奔跑
    逃逸。經警自後追逐，在高雄市鼓山區○○○路1009巷口附
    近將其逮捕，並在上開側背包內發現其所有之小皮包2 個（
    其內分別散裝上開海洛因13包、甲基安非他命14包；海洛因
    13包，驗餘合計淨重71. 58公克、純度37.60 ％、純質淨重
    26. 91公克；甲基安非他命14包，驗餘合計淨重219 ‧5 公
    克、純度95％、推估純質淨重約208 ‧63公克）、預備供贓
    賣所用其所有之電子秤1 台、夾鏈袋1 大包，及供販賣毒品
    之聯絡工具其所有握於手中之上開門號0000000000號行動電
    話1 支（含SIM 卡1 張）等物品，均予扣案而查獲。
二、案經高雄市政府警察局移請臺灣高雄地方法院檢察署檢察官
    偵查起訴。
    理  由
壹、證據能力：
一、按法院或檢察官得囑託醫院、學校或其他相當之機關、團體
    為鑑定；鑑定之經過及其結果，應命鑑定人以言詞或書面報
    告，刑事訴訟法第206 條第1 項、第208 條第1 項前段分別
    定有明文，並屬同法第159 條第1 項所定「法律有規定者」
    之傳聞例外規定，鑑定結果以書面報告者，即有證據能力。
    本件法務部調查局關於扣案海洛因所為之鑑定書，係由檢察
    官囑託鑑定，該鑑定書自有證據能力。至內政部警政署刑事
    警察局對於扣案甲基安非他命所為之鑑定書，則係依臺灣高
    等法院檢察署92年9 月9 日檢文允字第0921001203號函概括
    選任該局為毒品種類、成分之鑑定機關，有臺灣高等法院檢
    察署97年2 月19日函覆本院函文及上開概括選任鑑定機關之
    函文暨鑑定機關名冊在卷可稽（原審卷89-92 頁），上開刑
    事警察局所為之鑑定書，仍屬依檢察官囑託鑑定，自有證據
    能力。
二、又本判決所引用其他據以認定事實之各項傳聞證據，均經當
    事人同意有證據能力（本院更一卷111 、112 、114 、115
    、118 頁），本院審酌各該證據作成之情況，認以之為證據
    並無不當，依刑事訴訟法第159 條之5 第1 項之規定，均得
    作為證據，合先敘明。
貳、實體部分：
一、訊據上訴人即被告李祥瑞於本院審理時，坦承確於上開時、
    地，經警查獲持有如附表一、二所示之海洛因、甲基安非他
    命等物，惟矢口否認有販賣第一、二級毒品之犯行。辯稱：
    扣案毒品係我擬供自己施用，而於為警查獲前，甫向1009巷
    內之某棟大樓之三樓之金妹所購買。因為我的毒品用量大，
    金妹又表示願以較便宜價格出售，我才以父親貸款所得之50
    萬元向金妹購入扣案之毒品云云。暨於原審時辯稱：被查獲
    當天傍晚，在左營大路之「多妹」電玩店內，綽號「小林」
    的女子問我是否要買毒品，我說要，小林就叫「金妹」打我
    手機聯絡。金妹於電話中說，到大順路跟中華路第一棟大樓
    停車，有人會下樓帶我。我到樓下時那人就問我要哪種，我
    本來說要海洛因，他說要算我便宜，全都賣我，開價50萬。
    上樓後金妹見我有很多錢，就慫恿我買毒品。當時我所帶之
    50萬，是向我爸爸借的創業基金；我上樓試完東西，下樓就
    被抓。我每1 個半小時即需施用海洛因及甲基安非他命各1
    次，海洛因每次施用半錢的一半，每次施用完海洛因後即需
    施用甲基安非他命，否則會想睡覺，甲基安非他命每次剝取
    1 塊放入吸食器燒烤施用，每次大概施用0 ‧5 、0 ‧6 克
    ，該用量已有半年之久云云。
二、經查，被告李祥瑞於96年10月11日晚間11時許，駕駛ZW3335
    號B MW廠牌X5型休旅車到高雄市○○○路1009巷口附近，旋
    經在場之陳文賢等員警攔檢查獲，扣得上開毒品及如事實欄
    所示之其他物品等情，業據被告供承不諱（警卷6 至10 頁
    、原審卷42頁），核與證人陳文賢證述之情節大致相符（原
    審卷125 至133 頁，本院更一卷176 至180 頁），並有採證
    照片10幀可稽（警卷30至35、43頁），及海洛因毒品13包（
    含夾鏈袋）、甲基安非他命毒品14包（含夾鏈袋）、電子秤
    一台、夾鏈袋1 大包、及0000000000號行動電話1 支（含SI
    M 卡1 張）扣案可憑（警卷17至21頁）。又扣案之上開毒品
    送驗結果，其中13包確為海洛因（驗餘合計淨重71‧58公克
    、空包裝總重8 ‧37公克、純度37‧60％、純質淨重26‧91
    公克），另14包為甲基安非他命（驗前總毛重227 ‧26公克
    、空包裝總重7 ‧64公克。抽驗毛重39公克其中1 包結果：
    淨重37‧22公克，取0 ‧12公克鑑定用罄，餘37‧10公克，
    驗出第二級毒品甲基安非他命成分，純度95％，推估全部14
    包總純質凈重208 ‧63公克）等情，分別有法務部調查局96
    年11月26日調科壹字00000000000 號鑑定書、內政部警政署
    刑事警察局96年11月8 日刑鑑字0000000000號鑑定書在卷可
    參（偵卷31、35頁），此部分事實，堪予認定。
三、次查：
(一)、檢舉人Ａ於96年7 月16日出獄後認識被告，96年10月11日前
    就經多次向被告購買毒品；被告為警查獲之前一天（10日）
    晚間，Ａ及友人在位於查獲地之某大樓內與被告見面，向被
    告購毒，但因被告所帶毒品量不夠且品質不佳，而Ａ也不夠
    錢，除購買少量海洛因外，遂言明翌日再由被告帶品質好的
    毒品過來，被告並要Ａ與友人將錢準備好，及要Ａ將先前所
    積欠的購毒款一併於翌（11）日交給被告。惟Ａ無法籌足購
    毒款項及償還欠款，恐遭被告報復，乃向員警陳文賢檢舉，
    並於96年10月11日（即查獲當日）上午至警局製作筆錄等情
    ，業據Ａ女證述在卷（本院更一卷130 至136 、180 至184
    頁），核與承辦員警陳文賢所證稱：其於95年間偵辦另件詐
    欺案件，曾至監所借訊Ａ，Ａ出監後仍與其保持聯絡。本案
    係Ａ主動檢舉，Ａ很肯定的說，其與另位女子要一起向被告
    購買毒品，查獲前一日就已與被告聯繫好了，因為被告毒品
    數不夠．所以約好隔天（即查獲日）交易，因為他們已經約
    好要交易毒品了，所以被告會將毒品送來給Ａ與那個女子，
    因此被告身上一定會攜帶毒品。為此，當晚員警就在1009巷
    前埋伏。至當晚近11點左右，被告果然依檢舉人所說的時間
    及過程，駕駛ZW3335銀灰色BMW 休旅車到現場，並如Ａ所說
    ，被告於到達現場後未立即下車，而在巷子旁繞。之後員警
    上前表明身分並攔檢，被告馬上把背包丟掉並逃跑，經警壓
    制後，在包包查到毒品等語相符（本院更一卷177 至180 頁
    、原審卷130 至136 頁）。再參酌「被告確於Ａ檢舉時所述
    之時、地，攜帶毒品到場」等情；暨Ａ雖稱其是以公用電話
    及手機聯絡與被告，但因未自己名義的手機，並已忘記當時
    所用之手機門號等語（本院更一卷134 、181 頁），但經本
    院提示「原審卷內被告使用之0000000000號手機的通聯紀錄
    」供Ａ當庭辨識結果。Ａ明確證稱：被告有好幾支電話，我
    都打0000000000。我有很多支電話都是王八易付卡，但通聯
    紀錄中之0000000000是我使用的電話。96年10月10日下午18
    時33分09秒0000000000與0000000000之通話，就是我們的通
    話。一開始我去檢舉的時候陳文賢還不相信，我就跟陳文賢
    借電話，要他們去埋伏看看，當時警察跟我說你確定有這個
    人嗎，我就說我還不出錢，這個人出門有帶槍，我會害怕，
    然後我就跟陳文賢借電話。96年10月10日晚上18時55分被告
    之0000000000手機有與0000000000號通話，0000000000 就
    是陳文賢的手機門號。被告一直催我們，他也知道我們住在
    哪裡，被告要錢的手段很殘忍的等語（本院更一卷184 、18
    5 頁）。而經本院詢問陳文賢結果，陳文賢雖稱已忘記Ａ為
    何會使用其手機，但亦明確證稱該0000000000是其的電話門
    號無訛（本院更一卷184 頁）。何況該0000000000手機於96
    年10月10日，自22時3 分2 秒起至23時19分1 秒間，尚有與
    0000000000通話數次（參原審卷81頁）。從而，益證Ａ所言
    非虛。至於Ａ雖有提到：「我跟陳文賢借電話，借完後，我
    就跟陳文賢說筆錄我也作了，信不信隨你們」（本院更一卷
    184 頁），而Ａ之檢舉筆錄所載日期為10月11日上午。然審
    酌本案事隔近5 年，Ａ才到院為上開證述，時隔已久記憶難
    免減退；且一般人於對話時，用語未必會字字勘酌，自難因
    而遽認Ａ所述全不足採。從而，堪信查獲當日被告係為販賣
    毒品才駕車抵達現場，惟未及交付毒品，就經警查獲無訛。
(二)、又被告李祥瑞與Ａ及Ａ之友人，於96年10月10日在大順一路
    1009巷之某棟大樓三樓見面時，既因毒品不足且品質不佳，
    致再言明由李祥瑞於翌日帶毒品到上址交易，故衡情96年10
    月10日時，李祥瑞應尚無扣案之13包海洛因及14包甲基安非
    他命。況且被告亦未主張其於96年10月10日前就已持有扣案
    之13包海洛因與14包甲基安非他命。故堪信被告係於96年10
    月10日離開大順一路1009巷之某棟大樓後，為應翌日販賣交
    易之需，方向不詳姓名之人販入扣案之13包海洛因與14包甲
    基安非他命無訛。唯依罪疑唯輕原則，認定被告係同時向不
    詳姓名之人販入扣案之海洛因及甲基安非他命。
(三)、再則，本院審理時Ａ另證稱「（當天約好要購買多少毒品？
    ）3 、4 兩」、「（你當時一兩要跟他買多少錢？）一兩約
    8 、9 萬元，不會超過10萬元，我跟我朋友總共要跟他買超
    過3 兩的海洛因，安非他命是4 兩，安非他命是一兩4 、5
    萬元，那時候海洛因不會超過10萬元，安非他命不會超過5
    萬元。」、「（你們約在隔天，約定要跟他買2 兩的毒品，
    2 兩的毒品要18萬元，而且要把之前欠的4 萬5 千元要一起
    還他嗎？）是的，他說我欠這麼久的要還他了，不過隔天我
    連10萬元都籌不出來。（被查獲的當天你要跟被告買2 兩毒
    品18萬元，而且要把之前的欠款要一起還被告嗎？）是的，
    這是我的部分。當天我們兩個是一起要跟被告買毒品，被告
    帶來的毒品，是我們兩個要的」、「（當天攜帶的毒品總共
    有2 兩的海洛因，甲基安非他命14包約7 兩，這樣總共要賣
    你多少錢？）安非他命要20萬左右，2 兩的海洛因要18萬，
    他跟我說當天的價款，與之前欠他的4 萬5 千元要一起給他
    。」等語（參本院更一卷181 至183 頁）。而如前述，事隔
    多年Ａ才到院證述，記憶難免減退，本院自難僅因Ａ所述購
    毒數量及價格並不精準甚至略有出入，就遽認其所述不足採
    。從而，堪信本件販賣毒品，被告雖尚未及交付毒品予買方
    ，但買賣雙方應已約定交易無訛。
四、被告雖又辯稱：Ａ女所述不實，扣案之毒品係因其毒品用量
    大，為供自已施用，而於為警查獲前，甫於1009巷內某棟大
    樓之三樓，向綽號「金妹」之人所購入云云。然：
(一)、本案檢舉人Ａ並非綽號金妹。又被告駕車抵達現場下車時即
    已攜帶該黑色側背包等情，有照片可佐並經被告及陳文賢證
    述在卷。且被告駕車到達大順一路1009巷口時，先在附近繞
    行，開車進入巷口約5 分鐘後開車出來，在巷口等侯抽煙，
    嗣下車進入巷內，方經警攔查。苟被告係欲前往該大樓購毒
    品，則因身無毒品，應無駕車先在附近繞行及停車等侯觀察
    之必要。足認被告因身上已攜帶毒品前來販賣，而觀察四周
    環境有無異常或員警。況且，陳文賢並已證稱：被告經警查
    獲後，曾陪同被告到三樓，但未見人等語（參本院更一卷17
    9 頁），故原本就難認扣案之毒品，係查獲當日被告下車後
    向他人所購入。
(二)、況且Ａ於被告為警查獲之前一日就已向警檢舉，且於查獲當
    （11）日上午到警局製作筆錄，並一再向警表示查獲日當晚
    ，被告定會攜帶毒品到查獲地現場，為此員警遂先到場埋伏
    等情，業已詳述如前。設若被告確於查獲日當晚才於電玩店
    因偶遇小林而起意向金妹購毒，則Ａ豈能於前一日向警檢舉
    時，就已事先查悉並料定被告於查獲日當晚之行蹤？是以被
    告所述於電玩店內偶遇小林，再與金妹聯絡等過程，顯不合
    理，而難遽信為真。
(三)、又：
１、扣案毒品價值不菲，設若扣案之毒品確係被告於查獲當日向
    金妹所購入，被告既稱其是第一次向金妹購毒，警訊時又稱
    扣案電子磅秤則用於當場確認數量，以免被騙等語（警卷9
    頁），衡情被告於購毒過程中，絕無草率行事的可能。然於
    原審時被告竟稱：「（你跟金妹買海洛因時價格無麼算？）
    我不知道，他說全部價格一起算」、「我隨便拿一包來試試
    ，其他我沒拿出來看」，及稱：「（你第一次跟對方不認識
    ，買的量又是如你所述的達50萬元，你竟然說你去買時，他
    裝在袋子裡，你都沒拿出來看，你怎信任他拿的是毒品？）
    因我隨便拿一包來試試，其他我沒拿出來看。」、「（金妹
    交給你時，已經有小包，為何你自己還要分？）因為我不知
    道裡面有小包的。（他拿給你時，你沒看？）我有打開看一
    下，沒全部拿來看。（你不知道裡面裝的量，你都不看？）
    我沒看。」「（在金妹那邊你有無秤？）我只有秤我分裝的
    那幾包小包。其他我都沒有碰他。」等語（原審卷138 至14
    0 頁），被告所述向金妹購毒過程竟極輕率，實違情理，自
    難遽所稱向金妹購入扣案之毒品云云為真。
２、再則，被告於警訊時，先稱扣案之毒品係其分裝，在金妹住
    處分裝，是為了控制自已吸食的毒品量，怕吸太多所以分裝
    （警卷12、9 頁），偵訊時亦稱：「（毒品為何分裝成那多
    包？）要控制我的食量，我一包分二次吃，一包約半錢）」
    （偵卷10頁）。嗣經起訴後於原審時，則改稱有幾包是我在
    金妹那裏分裝的，海洛因我分一二、包，甲基安非他命我分
    裝一、二包，二、三包（原審卷138 頁）。又本案發回更審
    後，於本院再稱：「是他（金妹）分裝的（是他按照你的需
    求分裝的嗎？）不是的，他拿出來就是這樣子了」等語，而
    經本院提示其於先前有關分裝之說詞後，被告又稱由其分一
    、二號供自已吸食，其他不是其分裝的等語（本院更一卷11
    9 、120 頁），是以就「向金妹買毒過程中，由何人及如何
    分裝」此簡明之事實，前後所述竟有不同。
３、又被告稱因金妹賣其較便宜之價格，所以用50萬元向金妹購
    買扣案之毒品云云，然相較於Ａ女所述之毒品價格，50萬之
    格並未比較便宜，被告既長期施用毒品，理應知之，益證所
    辯為無足採。
４、從而，被告就其於查獲當日向金妹購毒之過程、動機，所述
    既不合理，且有與事理矛盾之處，而無足採。
(四)、被告係與父母、胞姊、妻女同住，被告並無工作也未負擔任
    何家用，並無收入或財產，其妻亦無工作等情，業據證人李
    玉啟於原審證述明確（原審卷118 至124 頁），並有高雄銀
    行放款客戶授信明細查詢表1 份在卷可參（原審卷149 頁）
    ，再則，被告所扲之玉山銀行信用卡於94年3 月停卡時尚欠
    134473，迄今則欠161169元等情，有玉山銀行信用卡事業處
    9910月7 日玉山卡債字第0990929001號函可佐（本院更一卷
    106 頁），設若被告僅供已施用而非意在販賣，則豈有一次
    花費鉅資購入扣案毒品之理。
(五)、至於被告雖一再辯稱：其購買本案毒品之資金50萬元，係伊
    父親於95年間向銀行貸款供伊創業之用，並稱其妻有時會將
    錢領領出放入其妻之帳戶內云云。然貸款係於95年8 月16日
    核撥（參原審卷174 頁），距本案查獲日已有年餘，又被告
    長期施用毒品，而自97年3 月7 日李啟玉在原審作證後迄今
    ，被告並未提出其妻之帳戶以實其說。故退一步言之，縱其
    父曾將部分貸款交其妻保管運用，至事發當日是否仍有餘款
    實大有可疑。更況且，購毒之資金來源，實非斷定購毒目的
    之唯一、絕對、及最重要因素。本院自難以李啟玉證稱曾將
    款交被告之妻保管等語，就遽利於被告之認定。
(六)、稽諸上開各情，被告所謂扣案毒品係被查獲前甫在1009巷之
    某大樓內向金妹購入，非前往販賣云云，應為卸責之詞，而
    無足採。
五、末以：
１、販賣海洛因、甲基安非他命等毒品之行為，並無一定之公定
    價格，每次買賣之價格亦各有差異，隨供需雙方之資力或關
    係之深淺或需求之數量、貨源之充裕與否、販賣者對於資金
    之需求如何與殷切與否，以及政府查緝之態度，進而為各種
    之風險評估，而有各種不同之標準，並非一成不變。販賣者
    從各種「價差」或「量差」或係「純度」謀取利潤方式，或
    有差異，然其所圖利益之非法販賣行為目的，則屬相同，並
    無二致。本件雖因被告否認販賣毒品犯行，而依卷內現有資
    料，無從推知販入、賣出毒品所賺取之差價為何。惟一般民
    眾普遍認知毒品之非法交易，向為政府查禁森嚴且重罰不貸
    ，衡諸常情，倘非有利可圖絕無平白甘冒被重罰高度風險之
    理，從而，舉凡其有償交易，除足反證其確另基於某種非圖
    利本意之關係外，通常尚難因無法查悉其買進、賣出之差價
    ，而諉無營利之意思，或阻卻販賣犯行之追訴（最高法院87
    年度臺上字第3164號判決意旨參照）。又販賣毒品之所謂販
    賣行為，係行為人基於營利之目的，而販入或賣出毒品而言
    。販賣毒品者，其主觀上須有營利之意圖，且客觀上有販賣
    之行為即足構成，至於實際上是否已經獲利則非所問。即於
    有償讓與他人之初，係基於營利之意思，並著手實施，而因
    故無法高於購入之原價出售，最後不得不以原價或低於原價
    讓與他人時，仍屬販賣行為。必始終無營利之意思，縱以原
    價或低於原價有償讓與他人，方難謂為販賣行為，而僅以轉
    讓罪論處（同院93年度臺上字第1651號判決意旨參照）。本
    案被告係為販賣海洛因、甲基安非他命予他人，方購入扣案
    之13包海洛因及14包甲基安非他命。又審酌非法販賣毒品海
    洛因、甲基安非他命之之刑責甚重，凡非法販賣毒品海洛因
    、甲基安非他命者，苟無利潤可圖，豈有甘冒被查緝法辦重
    刑之危險，且將毒品無端平價供應他人之理，是被告確係擬
    於販入扣案之13包海洛因及14包甲基安非他命後再轉賣賺取
    差價營利無疑，是被告具營利之意圖，至為灼然。
２、又販賣毒品罪，不以販入之後，復行賣出為必要，只須意圖
    營利而販入或賣出，有一於此，犯罪即應成立（最高法院92
    年臺上字7046號、2641號、90年臺上字7782號、7046號判決
    意旨參照）。本案員警雖依Ａ之檢舉而事先到場埋伏守侯。
    然參酌Ａ迭次證稱：「因為我之前跟他買過三次的毒品有欠
    他一部分的錢，還有跟他買毒品要還他錢，但是錢不夠，我
    擔心他會對我怎麼樣，所以我才去跟警察檢舉。」、「前一
    天我跟被告約好要帶多少毒品過來交易，被告跟我說，我要
    隔天一起把欠的錢還給他。」、「查獲前一日，、、那邊有
    一家全家便利商店，我們有上他的車，、、我籌不出錢，還
    有之前欠他的貨款，被告還跟我們說不要把他裝肖仔，我就
    會害怕，所以我才去檢舉，一開始我不是要指證販毒的，我
    是因為被告有帶槍，我也有欠他錢。」、「（你是跟被告約
    好之後才想要去撿舉嗎？）我籌不到那麼多錢才臨時想到要
    去檢舉，之前一天我已經有先給他錢了，因為他們都帶三、
    四個人出門也有帶槍，我擔心被告對我怎麼樣。、、（所以
    當時你跟被告約好購毒時，是沒有想要到檢舉被告，是後來
    要交貨因為籌不到錢才去檢舉嗎？）、、之前我有欠被告4
    、5 萬元，被告跟我說不可以欠這麼久要我一起還給他，被
    告跟我說一定還給他錢，不然會害他很難作，我會擔心，我
    在高雄沒有朋友，所以我才想到警察陳文賢。」（同上開本
    院更一卷筆錄），故本案應非陷害教唆，更非警察授意Ａ出
    面向被告購毒，稽諸上開說明，於被告販入扣案之毒品時，
    即屬販賣既遂，應至為灼然。
六、綜上所述，本件事證已臻明確，被告犯行洵堪認定，應予依
    法論科。
七、比較新舊法：
(一)、被告行為後，毒品危害防制條例第4 條已於98年5 月20日修
    正公布，針對當次公布之修正條文，未另訂施行日期，而法
    規之制定與法規之修正，如有特定生效日之必要者，依中央
    法規標準法第14條或第20條第2 項準用第14條之規定，應分
    別特定其施行日期。法規制定或前次修正基於特殊原因所特
    定之施行日期，並不適用於日後修正或再次修正之條文；至
    原毒品危害條例條例第36條所規定：「本條例自公布後6 個
    月施行」，核其所稱「本條例」係指係92年7 月9 日修正公
    布之該條例，並非指98年5 月20日公布之部分修正條文。是
    98年5 月20日公布之毒品危害防制條例修正條文之生效日期
    ，應依中央法規標準法第13條之規定，自公布日起至第3 日
    即98年5 月22日發生效力（司法院98年6 月29日院台廳刑一
    字第0980014643號函亦同此見解）。據此，本案應依刑法第
    2 條第1 項「按行為後法律有變更者，適用行為時之法律，
    但行為後之法律有利於行為人者，適用最有利於行為人之法
    律」之規定，依「從舊從輕」原則而為比較。
(二)、查被告行為時之毒品危害防制條例第4 條第1 、2 項係規定
    ：「製造、運輸、販賣第一級毒品者，處死刑或無期徒刑；
    處無期徒刑者，得併科新臺幣1 千萬元以下罰金。」、「製
    造、運輸、販賣第二級毒品者，處無期徒刑或7 年以上有期
    徒刑，得併科新臺幣7 百萬元以下罰金。」，修正後毒品危
    害防制條例第4 條第1 項、2 項則規定：「製造、運輸、販
    賣第一級毒品者，處死刑或無期徒刑；處無期徒刑者，得併
    科新臺幣2 千萬元以下罰金。」、「製造、運輸、販賣第二
    級毒品者，處無期徒刑或7 年以上有期徒刑，得併科新臺幣
    1 千萬元以下罰金。」，則修正後之規定，就得併科之罰金
    顯已提高，應以被告行為時之規定對被告較為有利。是以，
    本件就修正前後毒品危害防制條例第4 條第1 、2 項之比較
    結果，自以修正前之規定對被告較為有利，而應適用98年5
    月20日修正公布前即被告行為時之毒品危害防制條例規定論
    斷。
八、按海洛因、甲基安非他命分屬毒品危害防制條例第2 條第2
    項第1 款、第2 款所定之第一級、第二級毒品。本件被告李
    祥瑞意圖營利而販入海洛因及甲基安非他命，雖未及賣出，
    仍應依販賣第一級、第二級毒品既遂罪論處。核被告所為，
    係犯修正前之毒品危害防制條例第4 條第1 項、第2 項之販
    賣第一級、第二級毒品既遂罪。又被告係基於同一意圖營利
    販賣毒品之犯意，同時同地一次販入第一級毒品海洛因、第
    二級毒品甲基安非他命，屬一行為觸犯數個販賣毒品罪名，
    屬想像競合犯，應依刑法第55條規定，從一重之販賣第一級
    毒品罪處斷，公訴意旨認應分論併罰，容有未恰。又毒品危
    害防制條例制定之目的，係為防制毒品危害，維護國民身心
    健康，而有販賣第一級毒品罪責部分，均處以死刑或無期徒
    刑之重刑；然若未分別行為人販賣毒品之數量、目的，及其
    所造成之危害，一律處以死刑或無期徒刑之重刑，自非罰其
    所當罰刑事政策之目的，亦非為阻絕毒害之唯一方法。考量
    被告意圖營利而販入扣案海洛因及甲基安非他命，惟未及賣
    出即遭查獲，對於國民健康之危害僅止於危險階段，尚未發
    生具體實害，且本次販賣之毒品數量雖非極微小，但尚與大
    毒梟之情形有別，核與毒品危害防制條例第4 條所定死刑、
    無期徒刑所欲處罰對象，應為販入賣出數量龐大、次數眾多
    之毒梟、大盤商相較，本院以其犯罪情狀，量處最輕本刑無
    期徒刑仍嫌過重，其犯罪情狀與法定刑度相較，客觀上可引
    起一般人之同情，爰依刑法第59條之規定，減輕其刑。
九、原審以被告罪證明確而予以論罪科刑，固非無見。惟(一)、本
    案係於查獲前一日，被告先與買家談妥交易後，意圖營利基
    於販賣故意向不詳姓名之人購入扣案之毒品，並於查獲當日
    依約攜帶毒品到場欲交付予賣方，而經埋伏之員警查獲等情
    ，業已詳述如述。然原審判決卻誤認被告係為供販賣而於查
    獲當日，以50萬元向該處某大樓內之金妹購入扣案之毒品（
    詳原判決之事實欄），容有錯誤，(二)、原判決誤認扣案之鐵
    塊1 塊係供本件販賣毒品所用之物而予沒收，亦有不當（詳
    後述）(三)、原審判決後，毒品危害防制條例第4 條1 、2 項
    已修正，原審未及比較，亦有未合。被告上訴仍執陳詞，否
    認犯罪，指摘原判決錯誤，為無理由。然原判決既有上開錯
    誤，自仍應由本院將原判決撤銷改判。
十、爰審酌被告於犯本案之前，在81年、86年、88年、95年間，
    曾有施用毒品而違反麻醉藥品管理條例、肅清煙毒條例、毒
    品危害防制條例，而遭判刑或裁定應觀察勒戒，並有賭博、
    妨害自由、妨害兵役等前科（參卷附之台灣高等法院被告前
    案紀錄表），品行不佳。本案經警查獲後，更設詞狡辯，始
    終否認犯行，未見任何悔意，犯罪後態度欠佳。及審酌施用
    海洛因、甲基安非他命等毒品，嚴重戕害身心健康，危害社
    會治安甚鉅，及扣案毒品具相當之數量（甲基安非他命純度
    達95％，純質淨重達208 ‧63公克；海洛因純質淨重26‧91
    公克）但幸尚未流入市面，暨被告之智識、家庭狀況（參警
    訊筆錄），與其他一切情狀，量處如主文第2 項所示之刑，
    並依其販賣第一、二級毒品之性質，認有褫奪公權之必要，
    併宣告褫奪公權8 年，以資儆懲。
十一、扣案如附表一所示第一級毒品海洛因13包、如附表二所示之
    第二級毒品甲基安非他命14包，均應依毒品危害防制條例第
    18條第1 項前段沒收銷燬之。其內裝上開海洛因、甲基安非
    他命之包裝袋共27個、門號0000000000號行動電話1 支（含
    SIM 卡1 張）、及盛裝上開毒品之黑色側背包1 個、小皮包
    2 個，均屬被告所有供本件犯罪所用之物（SIM 卡經電信業
    者交付申請人使用後，依交易習慣即屬使用人所有，不再收
    回），業已詳述如前，並據其供明在卷（原審卷134 頁），
    均應依同條例第19條第1 項宣告沒收。又扣案之夾鏈袋1 大
    包、電子磅秤1 臺，亦據被告自承為其所有，被告既一併攜
    帶毒品、電子秤、夾鏈袋到現場，電子秤、夾鏈袋又為販毒
    常用之物，堪信係預備供本件販賣所用之物，應另依刑法第
    38條第1 項第2 款宣告沒收。至於鐵塊1 塊雖為被告所有，
    被告亦稱「查獲前不久，其向金妹購買毒品時，有以該鐵塊
    研磨部分海洛因」等語，然因本院認定扣案之毒品並非向金
    妹所購入，又無其他證據證明被告向不詳姓名之人販入扣案
    之27包毒品後曾以該鐵塊研磨，而常情上販賣毒品又未必一
    定要先行研磨，自難認該鐵塊係供或預備供本件販賣所用之
    物。除此，扣案摻有毒品之香菸4 支、現金9 萬1900元、門
    號0000000000號、0000000000號行動電話各1 支，亦均無證
    據足認與本件販賣毒品犯罪有關，爰均不予宣告沒收。又被
    告於販賣本案之毒品時雖有以ZW3335號為工具，然因解釋上
    毒品危害防制條例第19條第3 項規定，犯同條例第4 條之罪
    所使用之水、陸、空交通工具，應予沒收者，仍以屬於犯人
    所有者為限，始得沒收之。而因該車登記之所有人為李雅君
    ，又無證證明李雅君為共犯，自無庸宣告沒收，併此敘明。
十二、據上論斷，應依刑事訴訟法第369 條第1 項前段、第364 條
    、第299 條第1 項前段，修正前毒品危害防制條例第4 條第
    1 項、第2 項、第18條第1 項前段、第19條第1 項，刑法第
    2 條第1 項前段、第11條、第55條、第59條、第37條第2 項
    、第65條第2 項、第38條第1 項第2 款，判決如主文。
本案經檢察官林應華到庭執行職務。
中    華    民    國    100     年    3     月    24  日
                  刑事第一庭    審判長法  官  周賢銳
                                      法  官  施柏宏
                                      法  官  洪碩垣
以上正本證明與原本無異。
如不服本判決應於收受本判決後10日內向本院提出上訴書狀，其
未敘述上訴理由者，並得於提起上訴後10日內向本院補提理由書
狀（均須按他造當事人之人數附繕本）「切勿逕送上級法院」。
中    華    民    國   100    年    3     月    25    日
                                      書記官  林家煜
附錄本案論罪科刑法條：
條正前毒品危害防制條例第4 條第1、2 項
製造、運輸、販賣第一級毒品者，處死刑或無期徒刑；處無期徒
刑者，得併科新臺幣1 千萬元以下罰金。
製造、運輸、販賣第二級毒品者，處無期徒刑或7 年以上有期徒
刑，得併科新臺幣7 百萬元以下罰金。
附表一（扣案第一級毒品海洛因13包）：
┌──┬──────┬──┬─────┬─────────┐
│編號│扣案物品名稱│數量│驗前（扣押│       備註       │
│    │            │    │時經警所秤│                  │
│    │            │    │）毛重／公│                  │
│    │            │    │克        │                  │
├──┼──────┼──┼─────┼─────────┤
│ 1  │海洛因      │1 包│   39     │驗餘合計淨重71.58 │
├──┼──────┼──┼─────┤公克、空包裝總重8.│
│ 2  │海洛因      │1 包│   19.7   │37公克、純度37.60 │
├──┼──────┼──┼─────┤％、純質淨重26.91 │
│ 3  │海洛因      │1 包│   1.6    │公克（法務部調查局│
├──┼──────┼──┼─────┤96年11月26日調科壹│
│ 4  │海洛因      │1 包│   0.7    │字第00000000000 號│
├──┼──────┼──┼─────┤鑑定書，偵卷第31頁│
│ 5  │海洛因      │1 包│   2.0    │）。              │
├──┼──────┼──┼─────┤                  │
│ 6  │海洛因      │1 包│   2.0    │                  │
├──┼──────┼──┼─────┤                  │
│ 7  │海洛因      │1 包│   1.9    │                  │
├──┼──────┼──┼─────┤                  │
│ 8  │海洛因      │1 包│   1.9    │                  │
├──┼──────┼──┼─────┤                  │
│ 9  │海洛因      │1 包│   2.0    │                  │
├──┼──────┼──┼─────┤                  │
│ 10 │海洛因      │1 包│   2.0    │                  │
├──┼──────┼──┼─────┤                  │
│ 11 │海洛因      │1 包│   2.0    │                  │
├──┼──────┼──┼─────┤                  │
│ 12 │海洛因      │1 包│   2.0    │                  │
├──┼──────┼──┼─────┤                  │
│ 13 │海洛因      │1 包│   2.0    │                  │
└──┴──────┴──┴─────┴─────────┘
附表二（扣案第二級毒品甲基安非他命14包）：
┌──┬──────┬──┬─────┬─────────┐
│編號│扣案物品名稱│數量│驗前（扣押│       備註       │
│    │            │    │時經警所秤│                  │
│    │            │    │）毛重／公│                  │
│    │            │    │克        │                  │
├──┼──────┼──┼─────┼─────────┤
│ 1  │甲基安非他命│1 包│   39     │驗前總毛重227.26公│
├──┼──────┼──┼─────┤克、空包裝總重7.64│
│ 2  │甲基安非他命│1 包│   39     │公克。抽驗毛重39公│
├──┼──────┼──┼─────┤克其中1 包結果：  │
│ 3  │甲基安非他命│1 包│   38.9   │淨重37.22 公克，取│
├──┼──────┼──┼─────┤0.12公克鑑定用罄，│
│ 4  │甲基安非他命│1 包│   39     │餘37.10 公克，驗出│
├──┼──────┼──┼─────┤第二級毒品甲基安非│
│ 5  │甲基安非他命│1 包│   39     │他命成分，純度95％│
├──┼──────┼──┼─────┤，推估全部14包總純│
│ 6  │甲基安非他命│1 包│   1.8    │質凈重208.63公克（│
├──┼──────┼──┼─────┤內政部警政署刑事警│
│ 7  │甲基安非他命│1 包│   8.2    │察局96年11月8 日刑│
├──┼──────┼──┼─────┤鑑字第0000000000號│
│ 8  │甲基安非他命│1 包│   3.8    │鑑定書，偵卷第35頁│
├──┼──────┼──┼─────┤）。              │
│ 9  │甲基安非他命│1 包│   3.8    │                  │
├──┼──────┼──┼─────┤                  │
│ 10 │甲基安非他命│1 包│   3.8    │                  │
├──┼──────┼──┼─────┤                  │
│ 11 │甲基安非他命│1 包│   3.8    │                  │
├──┼──────┼──┼─────┤                  │
│ 12 │甲基安非他命│1 包│   3.8    │                  │
├──┼──────┼──┼─────┤                  │
│ 13 │甲基安非他命│1 包│   3.8    │                  │
├──┼──────┼──┼─────┤                  │
│ 14 │甲基安非他命│1 包│   3.8    │                  │
└──┴──────┴──┴─────┴─────────┘